【裁判字號】    90,上更(一),313
【裁判日期】    901205
【裁判案由】    毒品危害防制條例
【裁判全文】
臺灣高等法院臺中分院刑事判決                    九十年度上更(一)字第三一三號
    上  訴  人
    即  被  告  甲○○
    選任辯護人  張淑琪
右上訴人因違反毒品危害防制條例案件，不服臺灣彰化地方法院中華民國八十九年八
月二十八日第一審判決（民國八十九年度訴字第二八○號，起訴案號：臺灣彰化地方
法院檢察署民國八十八年度偵字第一○八九一號、一一四七○號），提起上訴，經判
決後，由最高法院發回更審，本院判決如左：
    主      文
原判決撤銷。
甲○○無罪。
    理      由
一、公訴意旨如後附起訴書所載被告甲○○部分。
二、本件公訴人認上訴人即被告甲○○涉有毒品危害防制條例第四條第二項之罪嫌，
    係以共同被告游義銘之供詞、證人高士揚在警訊中之證述及有安非他命二小包可
    證為論據。惟訊據被告否認有何販賣第二級毒品安非他命之犯行，辯稱：我沒有
    指示游義銘賣安非他命，我自己也沒有賣。游義銘為了脫罪把責任推卸給我，Ｚ
    000000000號行動電話是游義銘在使用，該行動電話是我向「蔡頭」用
    二千元買的，我有向游義銘說我已經換電話，我是叫他與我聯絡可以打此電話，
    游義銘問我可不可以借電話給他，後來我借給他，所以游義銘被查獲時才有我的
    名字，後來游義銘把電話拿給誰我不知道等語。經查：同案被告游義銘雖於第一
    次警訊時供稱：「我於（八十八年十一月二十四日）十二時三十分許，先接到甲
    ○○以0000000000號行動電話打給我，叫我下來現住地樓下，拿兩錢
    安非他命去員林稅捐處賣給一個會打電話給我之男子，我便下樓他便已在樓下等
    我了，我便拿了安非他命至稅捐處那邊，便被警方查獲了」、「甲○○掛完電話
    後，隔幾秒鐘該男子即打電話給我，甲○○交待我安非他命交給該要買的男子時
    ，順便收取新臺幣七千元」云云，然依卷附0000000000及游義銘使用
    之0000000000號行動電話通聯紀錄所示，該二行動電話當日之相互發
    話、收話時間始於下午二時七分四十八秒，已在游義銘被逮捕並開始訊問之後，
    足見游義銘上開供述不實。又游義銘於同日警訊中雖另供稱：「我共替甲○○賣
    了大約五次安非他命：：」，並指明販賣之時間、地點及每次所收取之代價云云
    ，然於偵查中經訊以：「是否在場的甲○○在販賣安非他命，都經過他連絡好賣
    主後，才打電話給你叫你將安非他命送到買主那裡？」時答稱：「沒有」（偵查
    卷第二十頁背面），於原審復改稱：「我只有替他送這一次（毒品）而已」等語
    （原審卷第二十九頁反面），於本院前審囑託台灣雲林地方法院訊問時又改稱：
    「：是高士揚欠甲○○錢，但高士揚有二包安非他命放在甲○○那裡，他跟甲○
    ○要回那二包安非他命，甲○○就請我把那二拿包安非他命拿給高士揚，高士揚
    有打電話叫我把安非他命拿到稅捐處交回給他，高士揚在電話中還問我穿什麼衣
    服，因高士揚不認識我叫我送安非他命的人應該是甲○○」（本院前審卷第一七
    九頁反面）等語，核其供述前後不一，矛盾互見，實難以此等至有瑕疵之證詞憑
    為被告不利之認定。又查，證人高士揚於八十八年十一月二十四日上午十時十五
    分第一次警訊筆錄陳稱：「安非他命我是向丙○○購買的」、「我共約向丙○○
    購買三、四次，每次購買安非他命一錢，值新臺幣三千五百元」、「我都是打丙
    ○○的行動電話聯絡，再約地點購買，但丙○○的行動電話時常更換，我最近向
    他購買是八十八年十一月二十二日晚上七、八點時，我以0000000000
    號行動電話與丙○○連絡，然後就約在員林鎮○○路豐田汽車駕駛訓練班附近交
    貨：」、「我於八十八年三、四月間在雲林監獄與丙○○認識：」、「我與丙○
    ○沒有仇隙或糾紛：」等語，並當場指認丙○○之口卡片無訛；同日中午十二時
    二十分第二次警訊筆錄則改稱：「第一次警訊筆錄之供述只有丙○○販賣安非他
    命給我是不實在的」、「（問：你安非他命是向何人購買？）答稱：姓名我不知
    道，我每次購買都打對方行動電話0000000000號連絡：」、「（問：
    你如何得知行動電話0000000000號有販賣安非他命？）答稱：是丙○
    ○告訴我的」等語；嗣於偵查中又稱：「（問：你的安非他命都向誰買的？）答
    稱：向一個綽號叫「大頭」買的，我已向他買了三、四次，從八十八年七、八月
    間，他會打電話到我家問我要不要買安非他命」、「「大頭」不是甲○○」（參
    第一○八九一號偵查卷第三十一頁反面），核其三次供述前後迥異，經本院囑託
    臺灣雲林地方法院就上開證人所供各節再度訊問高士揚則證稱：「（問：上開三
    次供述均不相同，究竟以何次供述為實在？）答稱：因當時作警訊筆錄時我有吸
    毒，所以神智不清，因此我不知我在說什麼，筆錄是我簽名的，第一次及第二次
    警訊筆錄不實在，在偵訊時說的才實在，我不認識丙○○，我是跟綽號「大頭」
    買安非他命的，「大頭」不是甲○○，我不認識甲○○，但出庭時我有看過甲○
    ○，所以我確定「大頭」不是甲○○，0000000000號號行動電話我也
    不知道，也沒有打過」、「（問：你第一次警訊既能知悉丙○○姓名，詳述向丙
    ○○購買安非他命之時、地、數量及金錢並明確指認口卡，何以於隔二小時後之
    第二次警訊即行翻異供詞？）答稱：製作警訊筆錄時我都不清楚，是到偵查中時
    ，我才知道我在警訊時如此說」、「（問：八十八年十一月二十四日你在警方人
    員安排下打電話購買安非他命，究係何人接獲你的電話？你所知的甲○○姓名究
    從何來？能否從行動電話中的聲音辨認與你接洽安非他命之受話人為甲○○？）
    答稱：在八十八年十一月二十四日我沒有打過電話，甲○○的姓名是我出庭後才
    知道的，我從來沒打過0000000000號號行動電話，我不認識甲○○，
    所以無法從行動電話辨識甲○○的聲音，之前我買安非他命都是去電動玩具店買
，並沒有用電話購買」等語（本院卷第四十、四十一頁），足證高士揚於本案警
    、偵訊及審理中就其購買毒品之對象、方法各節所為證述均避重就輕，前後嚴重
    矛盾，且高士揚自始至終，亦未指證曾向被告購買毒品，自難僅憑其陳稱曾撥打
    該原為被告所有之0000000000號行動電話（此部份詳後述）購買毒品
    率為不利於被告之認定。又本件經本院前審調閱該0000000000號行動
    電話自八十八年十一月一日起至同年十一月二十四日止之通話記錄，發現與該號
    碼有多次通聯之0000000000、0000000000號二隻行動電話
    使用人，即證人王雅靜、卓宏洲及楊善惠等人，均於本院前審到庭一致證稱不認
    識被告等語（本院前審卷第七四、七五頁、一八四頁），其中證人卓宏洲更證稱
    ：「我確定沒有甲○○這個朋友」、「我有去聲請0000000000這支行
    動電話沒錯：我沒有用這支電話打給0000000000號行動電話之持有人
    」、「（是那個朋友？為何要你申請借他們用？）答稱：是遊樂場認識的朋友，
    我是跟這朋友買毒品，以行動電話借他用，我來付電話費充作對價，這樣的情形
    就只有這一次，我是向這朋友買海洛因一小包：」等語（本院前審卷第一八四、
    第一八五頁），顯見0000000000號行動電話於八十八年十一月間是否
    確為被告使用，尚非無疑。參以該0000000000號行動電話自八十八年
    十月二十四日申請開機後，至八十九年五月四日方停機，有遠傳電信股份有限公
    司函覆原審之電話基本資料乙紙在卷可稽（原審卷第五十四頁），惟被告於本案
    偵查中之八十九年一月十九日即遭原審法院裁定收押（八十八年度第一一四七○
    號卷第三十四頁），於其收押後近四個月該電話仍持續使用直至同年五月四日才
    停機，足證實際持用該電話使用之人並非被告無疑，故被告於本院辯稱該000
    0000000號行動電話係由其購得並將號碼告知游義銘供連絡之用，故游義
    銘遭查獲時所扣得電話連絡簿上有其姓名、電話等資料，嗣該電話借由游義銘使
    用，其不知游義銘將該行動電話轉借何人，該電話確非其使用，本案與其無關等
    語，尚堪採信。綜上，除證人游義銘片面指證外並無其他積極之證據足資證明被
    告有檢察官起訴之販賣第二級毒品之事實，被告犯罪尚屬不能證明，乃原審未察
    ，對被告甲○○遽予論罪科刑，顯有違誤，被告上訴意旨，否認販毒指摘原判決
    不當，為有理由，應由本院將原判決撤銷，以被告犯罪不能證明為無罪之諭知。
三、據上論結，應依刑事訴訟法第三百六十九條第一項前段、第三百六十四條、第三
    百零一條第一項前段，判決如主文。
本案經檢察官乙○○到庭執行職務。
中      華      民      國      九十    年      十二    月      五      日
                                臺灣高等法院臺中分院刑事第二庭
                                      審判長法  官  羅  禮  政
                                            法  官  蔡  聰  明
                                            法  官  陳  欣  安
右正本證明與原本無異。
檢察官得上訴。
如不服本判決應於收受送達後十日內向本院提出上訴書狀，其未敘述上訴之理由者並
得於提起上訴後十日內向本院補提理由書（均須按他造當事人之人數附繕本）。
                                            書記官  紀  美  鈺
中      華      民      國      九十    年      十二    月      六      日
                                                                        Ａ


司法院資訊處製作；財團法人民間司法改革基金會備份。
